臺灣高等法院刑事裁定　　　　　　　　 100年度抗字第1446號
抗　告　人
即　被　告　賴柏州
上列被告因違反毒品危害防制條例案件，不服臺灣士林地方法院
100年12月1日延長羈押裁定(100年度訴字第181號)，提起抗告，
本院裁定如下：
    主  文
原裁定撤銷，發回臺灣士林地方法院。
    理  由
一、原裁定意旨略以：被告賴柏州涉犯毒品危害防制條例第四條
    第二項、第三項之販賣第二級、第三級毒品罪，犯罪嫌疑重
    大，所犯上開罪名，均係最輕本刑為五年以上有期徒刑之罪
    ，客觀上確有畏罪逃亡之動機，可預期其逃匿以規避審判程
    序之進行及刑罰執行之可能性甚高，顯有逃亡之虞，非予羈
    押，顯難行審判，而有繼續羈押之必要，應自一百年十二月
    七日起延長羈押二月云云。
二、抗告意旨如抗告狀所載(如附件)。
三、本院認：
(一)按羈押之目的，除在於確保刑事偵查、審判程序之完成外，
    另亦有刑事執行保全之目的。以犯重罪作為羈押原因，其目
    的在確保刑罰之執行，兼具安撫社會大眾情緒之用。被告於
    犯刑事訴訟法第一百零一條第一項第三款規定之罪，即使並
    未具備同條項第一款及第二款規定之原因，如有必要，固亦
    得羈押。然若單以本款而別無其他羈押原因，即羈押被告，
    恐有違法治國刑事程序之無罪推定原則。司法院釋字第六六
    五號解釋：「刑事訴訟法第一百零一條第一項第三款規定，
    於被告犯該第三款規定之罪，犯罪嫌疑重大，且有相當理由
    認為逃亡、湮滅、偽造、變造證據或勾串共犯或證人之虞，
    非予羈押，顯難進行追訴、審判或執行者，得予羈押」等旨
    ，係將該第三款以犯重罪作為羈押原因之規定，限縮在併存
    有逃亡或滅證之虞等羈押原因時，始得施予羈押；但亦同時
    肯認此等羈押原因之成立要件，並不必達到如第一款、第二
    款規定之須有「客觀事實」足認為有逃亡或滅證之虞的要求
    ，而以具有「相當理由」為已足。所謂之「相當理由」，係
    指重罪羈押之發動，被告如何併存有逃亡或滅證之虞，於判
    斷具體個案之情況，應有「合理之依據」，不得出以揣測；
    與第一、二款之所定，僅止程度判斷上之差異（說服法院之
    程度），並非本質有何不同，而在整體評價上，針對所有不
    利於被告之情狀，舉凡得以任何方式之調查，本乎刑事科學
    之經驗為綜合判斷，而足以使具有一般社會通念之人多數認
    為具有相當高蓋然性之可信度者即可。其門檻固毋須達於足
    認確已存在之程度，但仍應高於「合理之懷疑」。倘該等情
    狀事實已被評價為達到第一款或第二款羈押原因之門檻，除
    已滿足第三款重罪羈押之限縮條件，並為羈押原因之競合。
    風聞傳說固無足論；傳聞證據或傳聞供述，被告之品格證據
    與其所有之個人關係，其來有自之情資線報，甚至經查證有
    其可靠性之匿名檢舉以及其他可得之訊息資料，則均可供為
    判斷審酌是否具有相當理由之依據(最高法院98年度台抗字
    第691號判決要旨參照)。
(二)本件，原審經訊問被告後，僅以被告所犯上開罪名，均係最
    輕本刑為五年以上有期徒刑之罪，認定其客觀上有畏罪逃亡
    之動機，可預期其逃匿以規避審判及執行為由，乃裁定延長
    羈押。惟原審並未敘明被告有何品格證據或其他事證，可作
    為認定其有逃亡之虞的合理依據，依上開最高法院判決意旨
    所示，顯然欠缺「相當理由」之要件，遽以裁定延長羈押，
    與法尚有未合。
四、從而，本件抗告，為有理由，應由本院將原裁定撤銷，發回
    原審法院，另為適法之裁定。
據上論斷，依刑事訴訟法第413條前段，裁定如主文。
中    華    民    國   100    年    12    月    19    日
                  刑事第十七庭  審判長法  官  王炳梁
                                      法  官  黃雅芬
                                      法  官  陳世宗
以上正本證明與原本無異。
不得再抗告。
                                      書記官  李佳穎
中    華    民    國   100    年    12    月    19    日